臺灣高雄地方法院刑事判決　　　　　　　96年度訴緝字第32號
公　訴　人　臺灣高雄地方法院檢察署檢察官
被　　　告　甲○○
　　　　　　　　　　　號
上列被告因常業詐欺案件，經檢察官提起公訴（94年度偵字第11
655 號、第18181 號、第18656 號、第19083 號、第19304 號）
及移送併案審理（台灣台南地方法院檢察署95年度營偵字第304
號），嗣被告於本院準備程序進行中，就被訴事實為有罪之陳述
，經合議庭裁定由受命法官獨任適用簡式審判程序審理，本院判
決如下：
    主  文
甲○○幫助以犯意圖為自己不法之所有，以詐術使人將本人之物
交付之罪為常業，處有期徒刑捌月。緩刑貳年。
    事  實
一、甲○○可預見金融機構帳戶係個人理財之重要工具，且關係
    個人財產、信用之表徵，不能隨意交予陌生人使用，而如有
    不熟識之人願支付代價或借用存摺使用，一般人本於日常生
    活經驗，足可懷疑借用者，係為隱瞞資金流向或犯罪行為人
    身分之不法目的，並利用銀行帳戶作為常業詐欺犯罪之工具
    。詎基於幫助常業詐欺之不確定故意，將其所有之合作金庫
    銀行新營分行帳戶（帳號：0000000000000 號）之存摺、提
    款卡（含密碼）於94年3 月間某日，在台南縣新營市附近，
    提供予某不詳年籍綽號「大耳」之成年男子。嗣甲○○上開
    帳戶輾轉由年籍不詳綽號「阿敏」等人組成之常業詐欺集團
    取得，該詐欺集團即基於意圖為自己不法之所有之常業詐欺
    犯意，於94年3 月18日下午4 時許，由不詳姓名之集團成員
    撥打電話予乙○○，向乙○○佯稱其萬泰銀行預借現金卡有
    遭冒名預借現金，需至自動櫃員機前依指示操作設定防火牆
    ，以免再遭損失云云，使乙○○因而陷於錯誤，依其指示操
    作轉帳新台幣（下同）55,555元至甲○○所有上開帳戶內。
    嗣乙○○察覺有異，經報警處理，方循線查知上情。
二、案經高雄市政府警察局移送台灣高雄地方法院檢察署檢察官
    偵查起訴暨臺灣台南地方法院檢察署檢察官移送併案審理。
    理  由
一、訊據被告甲○○對於前揭事實，於本院審理時坦認不諱，核
    與證人楊所源於警詢中證述之情節相符，並有被告前開帳戶
    之開戶資料、交易明細在卷可稽，足認被告前開自白應與事
    實相符，堪予採信，應依法論科。
二、按行為人基於幫助他人犯罪之意思，為促成他人犯罪而為犯
    罪構成要件以外之行為，為幫助犯。本件被告明知金融機構
    之帳戶係重要理財工具，關係個人財產、信用之表徵，具有
    專屬性，且可預見金融機構帳戶之存摺、印章、金融卡（包
    括密碼）如交予他人使用，將被利用作為與財產有關之犯罪
    工具，仍將其所有上開金融機構帳戶之存摺、金融卡（包括
    密碼），於上開時、地提供予不詳年籍之人，輾轉交由「阿
    敏」等人組成之詐騙集團使用，幫助該詐欺集團取得常業詐
    欺犯罪所得款項，依修正前刑法規定，應以常業詐欺罪之幫
    助犯論之。且查被告犯罪後，刑法部分條文、於94年1 月7
    日修正公布，並於95年7 月1 日施行，刑法施行法復於95年
    6 月14日修正，增訂第1 條之1 ，明訂中華民國94年1 月7
    日刑法修正施行後，刑法分則編所定罰金之貨幣單位為新台
    幣。94年1 月7 日刑法修正時，刑法分則編未修正之條文定
    有罰金者，自94年1 月7 日刑法修正施行後，就其所定數額
    提高為30倍，但72年6 月26日至94年1 月7 日新增或修正之
    條文，就其所定數額提高為3 倍。罰金罰鍰提高標準條例亦
    於95年5 月月17日修正，刪除第2 條，於95年7 月1 日施行
    。而刑法修正後，將刑法第340 條常業詐欺罪刪除，復刪除
    連續犯之規定，改依併合處罰為原則，且數罪併罰有期徒刑
    亦由20年提高為30年，又因刑法第340 條有罰金刑，依上開
    刑法施行法第1 條之1 ，雖改以新台幣為罰金之單位並提高
    3 倍（因常業詐欺罪於88年曾經修正，罰金修正為銀元5萬
    元），惟因修正前之罰金單位為銀元，與新台幣之折算比例
    為3 比1 ，就罰金之最高額而言，實與修正前罰金之最高額
    相同，惟罰金之最低額部分，因刑法第33條第5 款業經修正
    ，罰金最低額由銀元1 元以上，提高為新台幣1000元以上，
    並以百元為單位，因而就本件正犯，以修正前之法律有利。
    且因幫助犯之罪名，係從正犯之罪名，僅得按正犯之刑減輕
    之，因而被告亦應適用舊法而論以幫助常業詐欺罪。至於修
    正後刑法第30條僅為名詞文字之變更，無影響新舊法之比較
    適用。故綜合比較之結果，應適用舊法論處罪刑，併予敘明
    。爰審酌被告提供其所有金融機構帳戶，幫助詐欺集團向不
    特定人詐取財物，危害社會治安，本不宜輕縱，惟念其素行
    良好，並無前科，有臺灣高等法院被告前案紀錄表乙份在卷
    可憑，且犯罪後坦承犯行，態度尚佳等一切情狀，處以如主
    文所示之刑，以資儆懲。又查被告前未曾因故意犯罪受有期
    徒刑以上刑之宣告，已如前述，其因一時失慮，偶罹刑典，
    事後坦承犯行，堪認具有悔意，經此刑之宣告後，應知警惕
    而無再犯之虞，本院因認暫不執行其刑為當，予以宣告緩刑
    2 年，用啟自新。末按最高法院95年5 月23日刑事庭第8次
    會議決議「犯罪在新法施行前，新法施行後，緩刑之宣告，
    應適用新法第74條之規定」，故本件應逕依修正後刑法第74
    條規定，宣告緩刑，而無庸依刑法第2 條比較新舊法，附此
    敘明。
三、至台灣臺南地方法院檢察署檢察官移送併辦部分（即被害人
    乙○○遭詐欺取財，匯款至被告前開帳戶），與臺灣高雄地
    方法院檢察署檢察官起訴部分（亦為被害人乙○○遭詐欺取
    財，匯款至被告前開帳戶），事實相同，係實質上一罪關係
    ，為起訴效力所及，本院自應併予審究，亦此說明。
據上論斷，應依刑事訴訟法第273 條之1 第1 項、第299 條第1
項前段，刑法第2 條第1 項前段、修正前刑法第30條第1 項前段
、第2 項、第340 條、修正後刑法第74條第1 項第1 款，罰金罰
鍰提高標準條例第1 條前段，判決如主文。
本案經檢察官丙○○到庭執行職務。
中　　華　　民　　國　　96　　年　　3 　　月　　13　　日
                刑事第十一庭  法　官  林揚奇
以上正本證明與原本無異。
如不服本判決，應於判決送達後10日內，向本院提出上訴狀。
中　　華　　民　　國　　96　　年　　3 　　月　　13　　日
                              書記官  于耀文
附錄本案論罪科刑法條：
修正前刑法第340 條
以犯第339 條之罪為常業者，處1 年以上7 年以下有期徒刑，得
併科5 萬元以下罰金。
